# 请教，关于多次交易分步实现非同一控制下企业合并问题

提问人：wen0815 时间：2013-01-23 15:40:12
我整理了个例题，处理的依据为准则解释及准则第四号解释，但是合并抵销分录不平，请教告诉，帮我看看问题在哪里。
A公司于 2009 年 1 月 1 日以 1000 万的价格购买B公司30%的股权，B公司公允价值为 3000 万元；投资后A公司对B公司具有重大影响，对其进行权益法核算， 2009 年—2010年累计确认投资收益 500 万元。期间B公司无资本公积增加。 2010 年 12 月 31 日A公司以 9000 万的价格购买B公司剩余70%的股权，当日B公司公允价值为 7000 万元。其他各项条件均满足，判定 2010 年 12 月 31 日为购买日。 2010 年12 月 31 日B公司可辨认净资产公允价值与账面净资产相同。
1 ）B公司帐务处理： 截至 2010 年 12 月 31 日账面投资成本=1000+500+9000=10500万元 2 ）购买日合并报表： ①商誉计算： 原持有30%股份商誉誉：1000-3000 30%=100 万元 取得剩余 70% 股份商誉： 9000-7000 70%=4100万元 两步商誉合计：
100+4100=4200万元 ②购买日之前持有的30%股权按照购买日公允价值重新计量： 7000*30%-1000-500=600万元，确认投资收益
合并报表抵销分录：
借：净资产 7000 万元 商誉 4200 万元 ？？？？？？ 贷：长期股权投资 10500+600=11100 投资收益600
如果按以上分步计算的商誉做抵销分录，分录是不平的，是不是上面的商誉计算有误？

回答人：chenyiwei
回复 wenwen0815 的帖子
解释 4 号生效后，对分步购买实现企业合并的商誉不能再沿用原先的规定计算。此问题在本版面上讨论过多次。《讲解 2010 》第 332 ～ 333页（例题 21 － 7 ）在此点上表述错误。
就你所举的例子，购买日 70 ％股权的公允价值为 9000 ，则原有 30 ％股权的公允价值可以按比例推算为9000/70%*30%=3857.14万元（假设没有“控制权溢价”）。原有股权的重新计量损益＝3857.14-1500=2357.14万元，计入投资收益。 购买日确认商誉＝9000/70%-7000=5857.14万元。 抵销分录： 借：净资产 7000 借：商誉 5857.14 贷：长期股权投资 10500 贷：投资收益 2357.14

提问人：zico9999 时间：2013-03-16 19:23:35
回复 chenyiwei 的帖子
陈版：你这里怎么商誉全额确认了啊？？准则不是只能确认归属于母公司部分吗？

回答人：chenyiwei
交易后持有子公司 100 ％股权，所以商誉全部确认。